【裁判字號】    94,訴,1486
【裁判日期】    950110
【裁判案由】    強盜等
【裁判全文】
臺灣彰化地方法院刑事判決              94年度訴字第1486號
公  訴  人  臺灣彰化地方法院檢察署檢察官
被      告  丁○○
                      號
                    （另案在臺灣彰化監獄彰化分監執行中）
指定辯護人  朱慧真律師
被      告  戊○○
指定辯護人  本院公設辯護人丙○○
上列被告因強盜等案件，經檢察官提起公訴（94年度偵字第5719
號），本院判決如下：
    主  文
丁○○共同連續意圖為自己不法之所有，攜帶兇器，以強暴至使
不能抗拒，而取他人之物，累犯，處有期徒刑柒年捌月。扣案之
水果刀壹支（含紅色塑膠刀套壹個）及鑰匙壹支，均沒收。
戊○○共同連續意圖為自己不法之所有，攜帶兇器，以強暴至使
不能抗拒，而取他人之物，處有期徒刑柒年陸月。扣案之水果刀
壹支（含紅色塑膠刀套壹個）及鑰匙壹支，均沒收。
    犯罪事實
一、丁○○前因竊盜、搶奪案件，經臺灣臺中地方法院以91年度
    訴字第2370號判決分別判處有期徒刑1 年、3 年，竊盜罪部
    分因未上訴而確定，搶奪罪部分上訴後，經臺灣高等法院臺
    中分院以92年度上訴字第198 號判決判處有期徒刑2 年確定
    ；上開二罪嗣經定應執行有期徒刑2 年8 月確定（起訴書誤
    載為2 年），已於民國94年3 月13日縮刑期滿執行完畢。詎
    猶不知悔改，因缺錢花用，竟與戊○○共同基於意圖為自己
    不法所有之概括犯意聯絡，商議以竊盜他人汽車作為強盜工
    具之方式，先後為下列犯行：
  (一)於94年7 月26日，先由戊○○駕車搭載丁○○外出尋找可供
    強盜犯罪用之交通工具，迄同日下午1 時許，在台中縣梧棲
    鎮○○○街157 巷1 號旁，發現庚○○所有停放在該處車牌
    號碼OB-2610 號之自小貨車車門未上鎖，丁○○即下車並打
    開該車未上鎖之車門進入車內，再以自備之鑰匙1 支啟動車
    輛，竊取該自小貨車1 部，而戊○○則在旁把風，待丁○○
    竊盜得手後，二人即駕車離開，並為避免遭查緝，乃購買噴
    漆將該自用小貨車車體上之「誠益軸有限公司」等文字加以
    塗抹掩蔽（毀損罪部分因未據告訴而未經起訴）；嗣隨即由
    戊○○駕駛該自小貨車搭載丁○○外出尋找犯案目標，並於
    同日下午2 時許，在台中縣大雅鄉○○村○○路505 號前，
    見己○○1 人獨自在該處等車，且年邁可欺，戊○○便減慢
    車速，由丁○○確認己○○脖子上戴有金項鍊後，戊○○即
    將車停在己○○後方約4 、5 公尺之路邊，並在車上等候，
    且以該車後視鏡觀察丁○○作案經過以準備隨時接應，而由
    丁○○下車，以一隻手抓住己○○頭頸相連處，用力將己○○往下壓，使己○○上半身因被壓制而彎曲向下，並因而不
    能抗拒後，再以另一隻手強盜己○○戴於脖子上之金項鍊，
    己○○因一時驚慌便伸手護住項鍊並大叫，項鍊亦因拉扯而
    斷成二截，適有台中縣大雅鄉○○村○○路505 號之住戶莫
    綠島聽到己○○之叫聲，且透過紗門看到丁○○之犯行，便
    迅速自住處出來欲將丁○○擒住，丁○○見狀，遂鬆手放開
    己○○，並攜帶所強盜所得之一截金項鍊逃跑，並登上原即
    未熄火、未關門之上開自小貨車，而戊○○因從後視鏡發現
    丁○○遭追捕，即在丁○○上車尚未關妥車門之時，即迅速
    駕車駛離現場而逃逸。
  (二)又於94年7 月27日上午10時57分，在彰化縣和美鎮○○里○○路226 號前，渠二人見甲○○1 人獨自騎車，便由陳淦州
    駕駛上開自小貨車，於行進間向甲○○騎乘之機車靠近，待
    丁○○確定其有戴金項鍊後，即將車停在甲○○之左前方，
    甲○○見狀，因擔心對方停車係因自己之機車有碰到對方的
    車身，亦自行停車，嗣丁○○即持戊○○所有，客觀上足對
    人之生命、身體、安全構成威脅，可供兇器使用而具有危險
    性之水果刀1 支（未以紅色塑膠刀套套住刀刃）下車，先將
    甲○○的頭往下壓，並同時持刀抵住甲○○之脖子，使甲○○因心理極度畏懼而不敢反抗，丁○○見甲○○已不能抗拒
    ，再以原先壓頭的手強盜甲○○脖子上金項鍊1 條，得手後
    隨即登上未關門之自小貨車，由陳淦州接應往彰化縣伸港鄉
    方向逃逸。惟甲○○遭強盜後便大聲喊叫搶劫，適有彰化縣
    和美鎮○○路226 號之住戶黃鈺雲聽聞，而自家中出來觀望
    ，並記下丁○○、陳淦州所駕駛之自小貨車車牌號碼後報警
    。嗣於94年7 月27日上午11時10許，在彰化縣伸港鄉○○村
    ○○路與台61線路口，為警查獲戊○○駕駛上開竊得之自小
    貨車搭載丁○○，並扣得供本案犯罪所用，戊○○所有之水
    果刀1 支（含紅色塑膠刀套1 個）、丁○○所有之鑰匙1 支
    、上開(三)所示強盜所得之金項鍊1 條（業經甲○○領回）、
    非本案犯罪所得之金項鍊1 條及渠二人所共有之噴漆1 罐。
二、案經彰化縣警察局和美分局報請臺灣彰化地方法院檢察署檢
    察官偵查起訴。
    理  由
一、證據能力部分：
    按被告以外之人於審判外之言詞或書面陳述，除法律有規定
    者外，不得作為證據，刑事訴訟法第159 條第1 項固定有明
    文。惟被告以外之人於審判外之陳述，雖不符前四條之規定
    ，而經當事人於審判程序同意作為證據，法院審酌該言詞陳
    述或書面陳述作成時之情況，認為適當者，亦得為證據，同
    法第159 條之5 第1 項亦定有明文，是被告對證人（包括立
    於證人地位之共犯）之詰問權雖為被告應受保障之訴訟權能
    之一，但尚非不得拋棄。查本件被告及辯護人均不爭執證人
    庚○○、甲○○、黃鈺雲、己○○及莫綠島於警詢及偵查中
    證述及證人即共犯丁○○於偵查中證述之證據能力，均同意
    作為證據（參本院94年11月7 日準備程序筆錄第5 頁、94年
    12月27日審判筆錄第19頁），則本院審酌上開證人於偵查中
    之證述均經具結，有證人結文6 紙在卷可憑（參94年度偵字
    第5719號卷第78、95-99 頁），且無顯有不可信之情形；另
    審酌前開證人警詢筆錄作成時之情況，亦認為適當，爰依刑
    事訴訟法第159 條之5 第1 項之規定，認均為傳聞法則之例
    外，有證據能力。
二、認定犯罪事實所憑之證據：
  (一)訊據被告丁○○固不否認於上開犯罪事實所示之時、地竊盜
    自小貨車及搶金項鍊之事實，惟矢口否認有何強盜犯行，辯
    稱：竊車本來是要去偷載廢鐵，後因找不到廢鐵，伊才決定
    要搶金項鍊，但伊只是搶奪，並未壓制己○○使不能抗拒，
    亦未持刀抵住甲○○的脖子使不能抗拒云云；辯護人則辯稱
    ：證人己○○證稱案發時其有反抗等情，故被告丁○○之行
    為並未使其不能抗拒，另證人甲○○雖證稱低頭時有看到閃
    亮之東西等情，但因其當時很緊張害怕，可能係誤將項鍊之
    閃光看成刀光，蓋倘真以水果刀架在其脖子上，豈可能沒有
    受傷等語。被告戊○○固不否認載被告丁○○到上開竊盜現
    場及駕駛上開竊得之自小貨車搭載被告丁○○到強盜現場及
    離開強盜現場，惟矢口否認涉有何竊盜及強盜犯行，辯稱：
    伊是載丁○○出去繞，剛好竊車現場附近有個朋友住那邊，
    丁○○下車後，伊便離開了，不知道竊車之事，嗣伊駕駛贓
    車搭載丁○○外出，都是丁○○叫伊停車伊就停車，亦不知
    道丁○○下車強盜之事云云；辯護人則辯以：證人均未證稱
    被告戊○○有何實施強盜、搶奪之行為，而證人即共犯丁○○亦證稱其與被告戊○○係共謀外出偷載廢鐵，但未找到廢
    鐵，其便臨時起意搶金項鍊，但未告知被告戊○○等情，則
    丁○○搶金項鍊之犯行顯已超過渠二人原先之犯罪合意，被
    告戊○○就此部分自不負共同正犯之責，至證人丁○○雖證
    稱被告戊○○於其為上開(三)所示之犯行時，應該就知道其係
    下車搶東西，但此純屬臆測之詞，不足為憑等語。經查：
  (二)犯罪事實(一)之竊盜犯行：
    (1)按刑法第56條連續犯之所謂出於概括犯意，必須其多次犯
      罪行為自始均在一個預定犯罪計劃以內，出於主觀上始終
      同一犯意之進行，若中途另有新犯意發生，縱所犯為同一
      罪名，究非連續其初發的意思，即不能成立連續犯，此有
      最高法院70年臺上字第6296號著有判例可參。查被告丁○○雖另於94年6 月30日經臺灣臺中地方法院檢察署檢察官
      以其涉嫌於94年6 月10日上午8 時20分在臺中縣烏日鄉○○街竊盜一部重型機車後逃逸，聲請簡易判決處刑而繫屬
      於臺灣臺中地方法院沙鹿簡易庭（參卷附之聲請簡易判決
      處刑書及被告丁○○之前案紀錄表），惟其於本院準備程
      序時明確供稱上開犯罪事實(一)之竊盜犯行是臨時起意，目
      的在偷車作為犯案工具，且其於94年6 月10日竊取機車時
      沒有想到要繼續偷車等語（參本院94年10月3 日準備程序
      筆錄第4 頁），則揆諸上開判例意旨，被告丁○○本件竊
      盜犯行與上開已聲請簡易判決處刑而繫屬法院之竊盜犯行
      並無連續犯之裁判上一罪關係，自應由本院進行審判，合
      先敘明。
    (2)查被告丁○○已自承本件犯行，核與證人即被害人庚○○
      證述之情節相符，並有查獲現場照片10張、贓物認領保管
      單1 紙、臺中縣警察局車輛協尋電腦輸入單及車輛車牌失
      竊作業- 查獲車輛認可資料各1 紙在卷可憑，此外，並有
      鑰匙1 支扣案可資佐證，足徵其此部份之自白與事實相符
      ，堪予採信。
    (3)被告戊○○雖否認本件犯行，並以前詞置辯，且證人即共
      犯丁○○於本院審理中亦證稱被告戊○○載伊到現場就離
      開了云云，惟證人丁○○自為警查獲起迄檢察官偵查及法
      院審查羈押聲請訊問時，均一再供稱伊竊車時被告戊○○
      在旁把風等語（參同上偵卷第19頁背面、74頁，94年度聲
      羈字第341 號卷訊問筆錄），與其於本院審理中之證述明
      顯不符，則本院審酌：於本院審理中，就為何會到竊車
      現場此一問題，被告丁○○先證稱：我叫戊○○載我出去
      轉一轉、兜風，我看到上開自小貨車，就下車並叫戊○○
      先回去云云（參本院94年12月27日審判筆錄第11頁），嗣
      又證稱：我是跟戊○○說我朋友家到了，我要先下車，然
      後就去偷車了云云（參同日審判筆錄第13頁）；而被告戊○○則供稱：我們出去逛，剛好那邊有我們的朋友，所以
      繞過去看看他在不在，丁○○就說要下車，叫我先走云云
      （參同日審判筆錄第25頁），彼此先後供述有相當程度的
      不符；且經本院隔離訊問後，被告二人就所謂住在該處
      之朋友的描述可謂天差地別（詳參同日審判筆錄第26 頁
      ）；被告二人均承認係在討論完要外出「偷載廢鐵」後
      才外出到竊盜現場，被告丁○○更證稱：我跟他（即戊○○）說載我出去繞一繞，看有沒有車子可以開，然後他就
      說好，我沒有說偷這個字，但他應該知道我要去偷車等語
      （參同日審判筆錄第13頁）；被告二人均承認於竊車後
      購買噴漆將車體上之字塗抹俺飾後才外出犯案，然竊車迄
      第一件強盜案僅時隔約1 小時，顯見被告二人於竊車後即
      迅速完成噴漆外出，與渠二人於本院審理中供稱是被告丁○○竊車後才到網咖找被告戊○○云云，顯然不符等情，
      認應以被告丁○○於警偵訊及本院羈押訊問時之證述為可
      採，亦顯被告戊○○上開辯詞不足採信。
    (4)綜上，被告二人共犯本件竊盜犯行，事證明確，應堪認定
      。
  (三)犯罪事實(二)、(三)之強盜犯行：
    (1)被告丁○○雖辯稱伊僅是搶奪而非強盜云云，辯護人亦辯
      稱被告所為尚未使被害人不能抗拒云云，惟：
      按搶奪與強盜雖同具不法得財之意思，然搶奪僅係乘人
        不備公然掠取，若施用強暴脅迫或他法，使被害人身體
        上或精神上處於不能抗拒之狀態而取其財物，或令其交
        付者，則為強盜。又強盜罪之所謂「不能抗拒」，係指
        行為人所為之強暴、脅迫等不法行為，就當時之具體事
        實，予以客觀之判斷，足使被害人身體上或精神上達於
        不能或顯難抗拒之程度而言；無論被害人主觀上因自由
        意志遭壓抑而難以抗拒，或客觀上抗拒不了均屬之。且
        強盜罪所施用之強暴、脅迫手段，袛須足以壓抑被害人
        之抗拒，使其喪失意思自由為己足，縱令被害人無實際
        抗拒行為，仍於強罪之成立，不生影響（最高法院78
        年度台上字第1091號、85年度台上字第4634號、91年度
        台上字第290 號、93年度台上字第1166號、86年度台上
        字第4503號判決意旨參照）。是被告所為如上開犯罪事
        實(二)、(三)所示之犯行是否構成強盜罪，取決於被害人身
        體上「或」精神上是否因被告丁○○之行為而達於不能
        抗拒之程度，若是，則構成強盜罪，反之則否。
      查證人己○○不但迭於警、偵訊中證述遭被告丁○○壓
        制而不能抗拒，復於本院審理中證稱：被告丁○○從後
        面以很大的力量將我的頭往下壓，使我上半身因而彎曲
        無法反抗，當時我一直叫，但沒辦法阻止被告，因為他
        很年輕，力量很大，我老了，沒有抵抗能力等語（參本
        院94年12月6 日審判筆錄第13、14頁），而證人莫綠島
        亦證稱：其看到證人己○○遭被告丁○○壓制致整個人
        往下彎腰等語（參同日審判筆錄第19頁），參以證人己○○已高齡70歲，年老力衰，而被告丁○○為28歲之壯
        碩青年，年輕力壯，且證人己○○之身高僅及被告丁○○的肩膀等情（詳參卷附渠二人於開庭日在法庭上所拍
        攝之照片），則被告丁○○之上開強暴行為顯已造成證
        人己○○身體上無法抗拒之情形，是認證人己○○上開
        其已不能抗拒之證述，應堪採信。至證人己○○雖亦證
        稱其當時有用一手往後打等語，惟以當時其遭壓制之狀
        況及二人之相對位置，證人所稱之「打」，充其量僅能
        視為「掙扎」，尚難據此即認被害人尚能反抗而未達不
        能抗拒之程度。
      次查證人甲○○不但亦於警偵訊時證述被告丁○○持水
        果刀強盜其項鍊，復於本院審理中明確證稱：被告丁○○將我的頭壓下來時，我便看到一支刀子放在我脖子前
        面，就是扣案的這一把，當時沒有紅色的塑膠刀套，因
        為他刀子抵在我前面，所以我不敢反抗，怕他刀子割到
        我脖子等語（參同日審判筆錄第27、28頁），而被告本
        件犯罪後於同日上午11時10許，在彰化縣伸港鄉○○村
        ○○路與台61線路口為警查獲時，確實在車上扣得水果
        刀1 支，有該水果刀扣案可資佐證，且扣案之水果刀遠
        較一般水果刀巨大，刀刃既長且寬，對一般人具有極強
        的威嚇力及傷害力，衡情一般人遭此等刀子抵住脖子，
        應均不敢抗拒，顯見證人上開證言非屬虛妄，則證人甲○○於遭被告丁○○以水果刀抵住脖子時，既已因此心
        生畏懼而不敢反抗，揆諸上開判決意旨，亦已達不能抗
        拒之程度。
      綜上，被告丁○○施強暴而強搶被害人項鍊之行為，既
        均已使二位被害人不能抗拒，自己該當於強盜罪之構成
        要件無疑。
    (2)被告戊○○雖辯稱伊未參與被告丁○○強盜之犯行云云，
      惟查：被告戊○○於警詢時自承係被告丁○○說要出去「
      賺錢」，伊才跟他出去等語（參同上偵卷第24頁），而證
      人丁○○於警偵訊及本院準備程序時亦均證稱搶金項鍊之
      犯行被告戊○○均知情或一同犯案等語（參同上偵卷第20
      頁背面、第74頁、本院94年10月3 日準備程序筆錄第4 頁
      不爭執事項二），且本件被告二人竊車後，隨即將車斗上
      之文字以噴漆掩蓋，並於竊車後約1 個小時，即將該自小
      貨車自台中縣梧棲鎮之竊車地點開至台中縣大雅鄉○○村
      ○○路505 號前，由被告丁○○下車強盜被害人己○○，
      前後時間相當短暫，顯見上開竊盜及強盜之犯行應在渠等
      原先計畫之內，應屬無疑；至渠二人嗣於本院審理中雖供
      稱上開所謂「賺錢」是指「偷載廢鐵」云云，惟渠二人於
      竊得自小客車後迄為警查獲之2 天內，不但根本未載運任
      何廢鐵，被告丁○○復自承渠等竊車後開到台中縣大雅鄉
      ○○村○○路505 號前，並不是其證稱渠要去「中科」（
      即中部科學園區）工地載運廢鐵之必經道路，會行經該處
      係因渠等隨便亂繞，才會繞到這個村子裡面去等語（參本
      院94年12月27日審判筆錄第18頁），則倘被告二人竊車之
      目的在偷載廢鐵，實無還開著贓車在路上繞，增加為警查
      獲可能性之理，可知渠等所謂原計畫要「偷載廢鐵」應非
      實情，而被告丁○○嗣於本院審理時改證稱係因找不到廢
      鐵，其自己才臨時起意搶項鍊，被告戊○○不知情之證述
      ，依前揭竊車到強盜間時間之短觀之，亦顯係迴護被告戊○○之詞；況被告丁○○二次下車強盜，被告戊○○所駕
      駛之自小貨車均停在旁邊不遠處，未關車門，且在停車前
      均以極慢速度行駛，而待被告丁○○強盜完上車後，該自
      小貨車即快速駛離乙節，業據證人己○○、莫綠島、甲○○證述明確（參94年12月27日審判筆錄第15-17 、19-21
      、30-3 2頁），且被告丁○○亦自承其左眼失明、右眼視
      力0.8 ，犯案時未戴眼鏡，則倘非於發現可能之強盜目標
      後，被告戊○○即以極慢之車速行駛並靠近目標，被告丁○○根本無法確定目標是否有戴金項鍊，再告知被告戊○○將車停在強盜目標旁，讓被告丁○○下車強盜以遂行其
      犯行，是被告二人自駕車在道路上搜尋目標，到減速、停
      車、下車強盜，最後強盜得手後逃離現場之行為，非透過
      二人間的溝通根本無法完成；再參以被告丁○○強盜己○○後遭莫綠島追捕時，其一登上車未說任何話，亦未將車
      門關上，被告戊○○即迅速將車駛離，當時莫綠島已追趕
      至車門旁（參證人莫綠島於本院94年12月6 日審判筆錄第
      19-22 頁），及被告丁○○強盜甲○○之位置就在被告戊○○所駕駛之自小貨車右側車門旁略後方，當時右側車門
      是開著的，被告丁○○強盜完上車後自小貨車即駛離（參
      同上審判筆錄第30頁證人甲○○之證述）等情，則被告戊○○既可在被告丁○○甫上車且未及關門之際即立刻將車
      駛離，顯見被告戊○○確係自被告丁○○下車起即透過窗
      戶及後視鏡觀察被告丁○○強盜犯案過程，以備隨時接應
      ，並於被告丁○○上車後即駕車逃逸無疑，是被告戊○○
      辯稱其不知道被告丁○○下車強盜云云，顯係卸責之詞，
      不足採信。
    (3)綜上所述，本件事證明確，被告二人強盜犯行洵堪認定，
      應依法論科。
三、按刑法第321 條第1 項第3 款之攜帶兇器竊盜罪，係以行為
    人攜帶兇器竊盜為其加重條件，此所謂兇器，其種類並無限
    制，凡客觀上足對人之生命、身體、安全構成威脅，具有危
    險性之兇器均屬之，且祇須行竊時攜帶此種具有危險性之兇
    器為已足，並不以攜帶之初有行兇之意圖為必要。最高法院
    79年台上字第5253號判例可資參照。查被告丁○○強盜時所
    持之水果刀，刀刃為金屬材質，刀峰銳利，應認是客觀上足
    以對人之生命、身體、安全構成威脅，顯為具有危險性之兇
    器。核被告二人就犯罪事實(一)所示之竊盜犯行，均係犯刑法
    第320 條第1 項之普通竊盜罪；就犯罪事實(二)所示之強盜犯
    行，均係犯同法第328 條第1 項之普通強盜罪；就犯罪事實
    (三)所示之強盜犯行，均係犯同法第330 條第1 項之攜帶兇器
    強盜罪。被告二人就上開竊盜、普通強盜及加重強盜犯行，
    均有犯意聯絡及行為分擔，應為共同正犯。被告二人先後普
    通強盜及攜帶兇器強盜之犯行，時間緊接，所犯為犯罪基本
    構成要件相同之罪，顯係基於概括犯意反覆為之，為連續犯
    ，應依刑法第56條規定，論以情節較重之攜帶兇器強盜一罪
    ，，並均加重其刑。又被告二人所犯普通竊盜罪與連續攜帶
    兇器強盜罪二罪間，有方法、目的之牽連關係，應依刑法第
    55 條 之規定，從一重之連續攜帶兇器強盜罪論處，至公訴
    意旨雖認被告二人所犯上開二罪犯意個別、行為互殊，請本
    院予以分論併罰，惟被告二人竊車之目的係在作為強盜之交
    通工具已如前述，則被告二人竊車與強盜二犯行顯有方法、
    目的之牽連關係，上開公訴意旨容有誤會，附此敘明。又查
    被告丁○○前因竊盜、搶奪案件，經臺灣臺中地方法院以91
    年度訴字第2370號判決分別判處有期徒刑1 年、3 年，竊盜
    罪部分因未上訴而確定，搶奪罪部分上訴後，則經臺灣高等
    法院臺中分院以92年度上訴字第198 號判決判處有期徒刑2
    年確定；上開二罪嗣經定應執行有期徒刑2 年8 月確定，已
    於94 年3月13日縮刑期滿執行完畢，有臺灣高等法院被告前
    案紀錄表各乙紙附卷可憑，其受此有期徒刑執行完畢後，5
    年以內再犯有期徒刑以上之罪，為累犯，應依法遞予加重其
    刑。爰審酌被告丁○○前有毒品、贓物等前科，並曾因搶奪
    、竊盜案件，經法院判處有期徒刑2 年8 月確定，而被告戊○○前曾因違反懲治盜匪條例、肅清煙毒條例等案件，分別
    經法院判處有期徒刑8 年6 月、1 年7 月確定，亦有臺灣高
    等法院被告前案紀錄表可參，均素行不佳，且被告丁○○更
    甫於94年3 月13日縮刑期滿執行完畢，卻均不思以青壯之身
    及正當方式賺取所需，竟僅因缺錢花用，即竊車做為交通工
    具而連續以強盜手段獲取財物，其遵守法紀之觀念顯然相當
    薄弱，且被告丁○○雖承認搶金項鍊之犯行，但對犯罪過程
    避重就輕，多所隱瞞，被告戊○○則自為警緝獲後即一再飾
    詞辯解，意圖脫免刑責，二人顯均欠缺自省能力，非以長期
    監禁之方式施以矯正教育，已無法導正其行為及觀念，又渠
    等強盜之對象均為年紀較長之婦女，地點在道路上，其中一
    件並持刀犯案，對社會秩序、人民安全破壞甚鉅，惟念及渠
    等強盜所得之財物價值尚非至鉅，及強盜過程均未造成被害
    人受傷等一切情狀，分別量處如主文所示之刑。扣案之鑰匙
    1 把，為被告丁○○所有，且為供被告二人犯本案犯罪事實
    (一)所示之竊盜犯行所用之物；另扣案之水果刀1 支（含紅色
    塑膠刀套1 個），為被告戊○○所有，供渠二人犯本案犯罪
    事實(三)所示加重強盜犯行所用之物，業據被告二人及證人甲○○分別於本院審理中供述明確，均應依刑法第38條第1 項
    第2 款之規定，宣告沒收之。至扣案而未經領回之金項鍊1
    條，被告陳威洲自承係於下列四、(2)所示之搶奪犯罪時所搶
    得之物，並非本案犯罪所得之物，且被害人依法尚得請求返
    還，自不得併予宣告沒收；另扣案之噴漆1 罐，雖係被告二
    人所有，供渠等竊車後塗抹車體上之文字所用之物，惟此部
    分犯行因未據告訴而未經公訴人就毀損罪嫌提起公訴，又非
    供被告二人為前開竊盜或強盜犯罪所用之物，自亦不得宣告
    沒收，附此敘明。
四、另移送併案審理意旨（臺灣彰化地方法院檢察署94年度偵字
    第6663號）略以：被告丁○○基於同前意圖為自己不法所有
    之概括犯意，(1)於94年7 月15日中午12時許，在台中市○○
    區○○路3 號前，見乙○○獨自1 人騎車並年邁可欺，遂以騎
    機車由後尾隨之方式，趁四下無人之際，以徒手之方式自前
    方抓住乙○○脖子，至使不能抗拒，強盜乙○○脖子上之金
    項鍊1 條，得手逃逸後，遂將項鍊變賣予某1 姓名年籍不詳
    之成年男子；(2)另丁○○與陳淦州復基於同前意圖為自己不
    法所有之概括犯意聯絡，於94年7 月27日10許，在彰化縣彰
    化市○○路台化圍牆邊公車站牌旁，由陳淦州駕駛渠等2 人
    共同竊得之車牌號碼OB—2610號自用小貨車負責接應，而由
    丁○○下車向年籍姓名不詳之婦人強盜其脖子上之金項鍊，
    得手後並隨即逃逸，因認被告二人均涉犯刑法第328 第1 項
    普通強盜罪嫌，移請本院與前揭已起訴論罪科刑部分一併審
    理等語。雖被告丁○○就於前開時、地搶奪金項鍊之犯行已
    坦承不諱，惟堅詞否認有何強盜之犯行，辯稱：伊僅是搶奪
    ，並未使被害人不能抗拒等語，被告戊○○固承認駕車搭載
    被告丁○○至前開(2)之犯罪地點，惟矢口否認參與被告丁○○之犯行。查證人乙○○於本院審理中證稱：案發時我正在
    騎機車，本來就騎很慢，後來看到被告丁○○站在路邊，以
    為他機車壞了，就慢慢騎看他是否需要幫忙，結果他就靠過
    來，用一隻手掐我脖子，另一隻手搶我項鍊，他掐我脖子沒
    有很用力，只是壓著，還可以呼吸，且搶項鍊是一拉就走了
    ，很快，我嚇一跳，所以沒有想到要反抗，也因此跌倒等語
    （參本院94年12月6 日審判筆錄第6-10頁），是被告丁○○
    犯
    本件時是否有施強暴使被害人不能抗拒，即非無疑；而前開
    (2)所示之犯行，雖有扣案之項鍊1 條可佐，但被告二人既均
    否認強盜犯行，又查無被害人之真實姓名可供本院傳喚調查
    ，亦難僅憑扣案物遽認被告涉犯強盜犯行，此外，復無任何
    其他證據足供本院認定被告二人有檢察官所指之前開強盜犯
    行，實難認檢察官移送併辦部分與本件已起訴論罪之強盜犯
    行有何裁判上一罪關係，本院自無從併與審理，爰退由臺灣
    彰化地方法院檢察署另為適法之處理。
據上論斷，應依刑事訴訟法第299 條第1 項前段，刑法第28條、
第56條、第330 條第1 項、第320 條第1 項、第55條、第47條、
第38條第1 項第2 款，罰金罰鍰提高標準條例第1 條前段，判決
如主文。
本案經檢察官鮑慧忠到庭執行職務。
中    華    民    國    95    年    1     月    10    日
                  刑事第一庭  審判長法  官  周淡怡
                                    法  官  許旭聖
                                    法  官  吳永梁
以上正本證明與原本無異。
如不服本判決，應於判決送達後10日內，向本院提出上訴狀（須
附繕本）。
告訴人或被害人對於判決如有不服具備理由請求檢察官上訴者，
其上訴期間之計算係以檢察官收受判決正本之日期為準。
中    華    民    國    95    年    1    月    11     日
                                    書記官  陳美敏
附錄論罪科刑法條全文：
中華民國刑法第320條
意圖為自己或第三人不法之所有，而竊取他人之動產者，為竊盜
罪，處5 年以下有期徒刑、拘役或500 元以下罰金。
意圖為自己或第三人不法之利益，而竊佔他人之不動產者，依前
項之規定處斷。
前二項之未遂犯罰之。
中華民國刑法第330條
犯強盜罪而有第321 條第1 項各款情形之一者，處7 年以上有期
徒刑。
前項之未遂犯罰之。


司法院資訊處製作；財團法人民間司法改革基金會備份。
